【裁判字號】    89,台上,5798
【裁判日期】    890928
【裁判案由】    偽造有價證券
【裁判全文】
最高法院刑事判決                              八十九年度台上字第五七九八號
    上  訴  人  甲○○
右上訴人因偽造有價證券案件，不服台灣高等法院台南分院中華民國八十七年五月六
日第二審判決 (八十七年度上訴字第二二一號，起訴案號：台灣台南地方法院檢察署
八十五年度偵字第一四二五○號 )，提起上訴，本院判決如左：
    主  文
上訴駁回。
    理  由
按刑事訴訟法第三百七十七條規定，上訴於第三審法院，非以判決違背法令為理由，
不得為之。是提起第三審上訴，應以原判決違背法令為理由，係屬法定要件。如果上
訴理由狀並未依據卷內訴訟資料，具體指摘原判決不適用何種法則或如何適用不當，
或所指摘原判決違法情事，顯與法律規定得為第三審上訴理由之違法情形，不相適合
時，均應認其上訴為違背法律上之程式，予以駁回。本件上訴人甲○○上訴意旨略稱
：(一)、依據告訴人紀成昌製作之帳目表，可知民國八十四年二月十四日前，告訴人陸
續借款新台幣 (下同 )三十一萬元予上訴人，均不要求上訴人任何憑證，為何此筆九
萬元之借款，要上訴人開具憑證。茍如告訴人所指，是上訴人之友要借錢，理應由該
友人而非上訴人開立本票，告訴人於事後即在信上寫道：「我這次叫你寫本票，無非
是表達我的不滿」，可證前揭九萬元本票上「吳孝雯」，是告訴人指示上訴人填寫，
原審對此重要證據未予調查；又上訴人如有逃避刑責之嫌，即不須在本票上親筆簽名
、捺印，並在偵查及一、二審中承認，上訴人只是單純的對前揭本票及對告訴人之借
貸行為負責，主觀上並無偽造本票之意，原判決對有利於上訴人之自白均未採信，不
無違法。(二)、告訴人寄給上訴人之信函中提到：「我的棋子都已經擺好，只差妳這步
棋，請妳委屈一下」，其另於致電上訴人工作處所之通話稱：「因為這是有目的啊！
」「希望說思恩是屬於我們的啊！」，在在顯示告訴人以該本票作為掌控及脅迫上訴
人之預留伏筆，以做為追求上訴人未果之報復手段，原審未詳加查明其動機，自有違
誤。(三)、告訴人自八十三年十二月間認識上訴人後，即對上訴人產生好感並開始追求
，八十四年二月十四日晚，告訴人至上訴人工作地點找上訴人，適上訴人為籌措當月
應付之會款及利息，打電話向朋友調錢，告訴人聞言，即主動向上訴人表示其可向乃
母調錢，但因家中彼此借錢均要簽發本票，故要上訴人簽發九萬元本票一張及用「吳
孝雯」名義，上訴人甚感詫異，告訴人則稱：「為了怕我母親知道是妳借的，會對妳
的印象不好，妳隨便寫這個名字即可」，此話為林宮嫦與朱德旗在場見聞；上訴人為
示負責，仍於本票上簽名蓋指印。依錄音內容顯示，證人林武雄向告訴人之母求證結
果，前揭九萬元係由告訴人向其母借得，原判決認定係林武雄「猜測」之詞，與錄音
內容有極大出入。原審對有利上訴人之證人未予傳訊，有利之證據未予調查，自屬未
盡調查義務云云。
惟查：證據之取捨、事實之認定，乃事實審法院職權行使之範圍，茍其證據之取捨及
事實之認定，不違背經驗法則與論理法則，即不容任意指摘為違法，而據為適法之第
三審上訴理由。原判決依據上訴人自白其確簽發吳孝雯名義之本票一紙交付告訴人，
及告訴人之指稱：上訴人交付該本票時，已簽完名，當時上訴人稱其友人生病，需要
九萬元，其才向叔叔林武雄借錢給她（見偵查卷第二十頁反面、第二一頁），而上訴
人持前開所簽發面額九萬元之本票向告訴人借錢，告訴人係轉向林武雄調借，業據證
人林武雄在第一審及原審證述甚詳（見一審卷第六四頁反面、原審卷第六四頁），並
有本票影本在卷可稽（見偵查卷第十一頁）等證據，綜合判斷，認定上訴人確有偽造
前揭本票之犯行等情。因而撤銷第一審不當之判決，改判仍論處上訴人意圖供行使之
用，而偽造有價證券罪刑，已敘明其所憑之證據及理由，並就上訴人否認有偽造有價
證券犯行，辯稱係告訴人要其在前揭支票上填載發票人為「吳孝雯」云云，乃卸責之
詞，不足採信，於理由中詳予指駁及說明。經核所為論斷，均與卷內資料相符，從形
式上觀察，並無認定事實不依證據或有何採證違背經驗法則、論理法則等違法情形存
在。上訴意旨，非依卷內資料執為指摘，徒就原判決已說明之事項，及原審採證認事
之職權行使，任意指摘為違法，且為事實之爭執，顯與法律規定得為第三審上訴理由
之違法情形，不相適合。又上訴人於原審並未聲請傳訊證人朱德旗，原審認無調查之
必要而未予傳訊，自無應於審判期日調查之證據而未予調查之違法；而林宮嫦經原審
於八十七年三月十七日及四月十四日傳訊（見原審卷第五九、七五頁），雖均未到，
惟上訴人於後者之調查中經原審訊以：「對林宮嫦未到庭有何意見﹖」時，係答稱：
「其身體不好，請不用傳訊她」（見同卷第八十頁反面），上訴意旨指稱原審未傳喚
林宮嫦調查，為有違誤云云，顯未依據卷內資料執為指摘，自非適法之第三審上訴理
由。至上訴意旨所指告訴人於信函中提及，是告訴人要其偽簽本票云云，原判決雖未
說明不足採之理由，惟此於認定上訴人確有偽造前揭本票之判決結果顯無影響，依刑
事訴訟法第三百八十條規定，仍不得據為合法之第三審上訴理由。其上訴違背法律上
之程式，應予駁回。
據上論結，應依刑事訴訟法第三百九十五條前段，判決如主文。
中      華      民      國    八十九    年      九      月    二十八    日
                              最高法院刑事第十二庭
                                  審判長法官  陳  炳  煌
                                        法官  陳  正  庸
                                        法官  陳  世  雄
                                        法官  徐  文  亮
                                        法官  吳  信  銘
      右正本證明與原本無異
                                              書  記  官
中      華      民      國    八十九    年      十      月      四      日


司法院資訊處製作；財團法人民間司法改革基金會備份。
